【裁判字號】    99,消債更,190
【裁判日期】    991210
【裁判案由】    更生事件
【裁判全文】
臺灣臺北地方法院民事裁定
聲  請  人
即債務人    許智榮
相  對  人
即債權人    國泰世華商業銀行股份有限公司
相  對  人
即債權人    花旗（台灣）商業銀行股份有限公司
相  對  人
即債權人    澳商澳盛銀行集團股份有限公司台北分公司
相  對  人
即債權人    渣打國際商業銀行股份有限公司
相  對  人
即債權人    豐（台灣）商業銀行股份有限公司
相  對  人
即債權人    日盛國際商業銀行股份有限公司
上列當事人聲請消費者債務清理更生事件，本院裁定如下：
    主      文
債務人許智榮准自中華民國99年12月10日16時起開始更生程序，
命司法事務官進行本件更生程序。
    理      由
一、按債務人不能清償債務或有不能清償之虞者，得依本條例所
    定更生或清算程序，清理其債務；法院開始更生程序之裁定
    ，應載明其年、月、日、時，並即時發生效力，消費者債務
    清理條例第3條、第第45條第1項分別定有明文。又法院裁定
    開始更生或清算程式後，得命司法事務官進行更生或清算程
    式，必要時得選任律師、會計師或其他適當之自然人或法人
    一人為監督人或管理人，同條例第16條第1項亦有明定。債
    務人與金融機構協商成立者，不得聲請更生或清算，但因不
    可歸責於己之事由，致履行顯有重大困難者，不在此限；本
    條例施行前，債務人依金融主管機關協調成立之中華民國銀
    行公會會員辦理消費金融案件無擔保債務協商機制與金融機
    構成立之協商，準用前項之規定，亦為同條例第151條第5項
    、第6項所分別明定。
二、本件債務人主張：其前曾於民國99年2月3日與最大債權金融
    機構荷商荷蘭銀行股份有限公司 (下稱荷蘭銀行)成立前置
    協商，約定自99年2月10日起，分98期，年利率5%，每期還
    款新臺幣（以下同）15,000元，繳款帳號為00000000000000
    ，惟債務人於99年5月7日前往台北富邦銀行基隆分行繳納協
    商金額時，行員陳威宇告知00000000000000之帳號已無法入
    帳，當下撥電話向荷蘭銀行查詢，才知荷蘭銀行於99年4月
    17日與澳商澳洲紐西蘭銀行集團股份有限公司台北分公司合
    併，並更名澳商澳盛銀行集團股份有限公司(下稱澳盛銀行)
    ，如要繳納協商款項，帳戶名稱改為「澳商澳盛銀行原荷蘭
    銀行台北分行」、帳號改為「00000000000000」，債務人即
    按期將協商金額匯入上開帳號，詎竟於99年7月5日收受台北
    地方法院99年度司執字第58069號執行命令，經去電澳盛銀
    行詢問，澳盛銀行告知因債務人99年5月至7月之繳款帳號錯
    誤，已於99年6月10日報送前置協商毀諾，並將債務人先前
    繳納之款項直接沖抵債務人於澳盛銀行名下之債務。惟澳盛
    銀行明知繳款帳號錯誤，卻未通知債務人，債務人實有不可
    歸責於己之事由致履行顯有重大困難，且其無擔保或無優先
    權之債務總額未逾1,200萬元，復未經法院裁定開始清算程
    序或宣告破產，爰不得已向本院聲請更生等語。
三、債務人所主張之上開事實，業據提出財產及收入狀況說明書
    、財團法人金融聯合徵信中心當事人查詢個人資料回覆書、
    前置協商機制協議書、台北富邦銀行99年2月至7月匯款委託
    書、臺灣臺北地方法院執行命令等件為證，且經本院依職權
    函澳盛銀行陳述意見，澳盛銀行雖函覆債務人係因個人疏失
    填寫錯匯款帳號，且該行自99年5月13日至99年6月10日已多
    次撥打債務人手機卻無法取得連絡云云，惟查，本件債務人
    於協商後原均按期如數繳款，各債權銀行亦均獲分配無誤；
    嗣於原協商之繳款帳戶無法入帳時，致電澳盛銀行詢問並經
    澳盛銀行告知新繳款帳號後，始將協商金額匯入新帳戶中，
    且該帳號確為澳盛銀行之帳號，則縱有疏失，亦應為澳盛銀
    行人員之疏失，而非債務人之疏失。再者，澳盛銀行既已於
    99 年5月即知悉債務人有匯款入錯帳戶情事，則其明知該匯
    款為協商繳款金額，卻未予分配予各債權銀行，反逕將所收
    款項抵沖債務人於澳盛銀行自己之債權，再以債務人未如期
    繳納協商金額報送前置協商毀諾，其所為即顯有可議之處。
    況本件債務人並無可能知悉該繳款帳號係屬錯誤，是其所稱
    有不可歸責於己之事由致履行顯有重大困難等語，即非無據
    。此外，本件又查無債務人有消費者債務清理條例第6條第3
    項、第8條或第46條各款所定駁回更生聲請之事由存在，則
    債務人聲請更生，應屬有據，爰裁定准予更生；並依上開規
    定命司法事務官進行本件更生程序，爰裁定如主文。
中    華    民    國    99    年    12    月    10    日
        民事第二十七庭  法      官  張明輝
以上正本係照原本作成
本裁定不得抗告
本裁定已於99年12月10日16時公告
中    華    民    國    99    年    12    月    10    日
                        書  記  官  吳建元

司法院資訊處製作；財團法人民間司法改革基金會備份。
